【裁判字號】    95,台上,907
【裁判日期】    950223
【裁判案由】    違反毒品危害防制條例
【裁判全文】
最高法院刑事判決              九十五年度台上字第九０七號
    上  訴  人  甲○○
                        27號.
                        之14.
    選任辯護人  李明諭律師
上列上訴人因違反毒品危害防制條例案件，不服台灣高等法院中
華民國九十三年二月十八日第二審更審判決（九十二年度上更(一)
字第八六五號，起訴案號：台灣桃園地方法院檢察署八十八年度
偵字第一四四九九號），提起上訴，本院判決如下：
    主  文
原判決撤銷，發回台灣高等法院。
    理  由
本件原判決認定上訴人甲○○基於概括犯意，自民國八十八年七
月間起至同年九月間止，前後五次連續在桃園縣中壢市○○里○
○○路）二０五號或同市○○路租住處，將第二級毒品安非他命
轉讓予簡湖。於同年九月六日，為警在上揭普仁住處查扣得安非
他命二包及含有嗎啡、可待因成分之粉末一包，暨上訴人所有，
供轉讓安非他命所用之分裝夾鏈袋九十二個等情。因而撤銷第一
審之無罪判決，改判論處上訴人連續轉讓第二級毒品（累犯）罪
刑。固非無見。
惟查：(一)、有罪之判決書，須將認定之犯罪事實詳記於事實欄，
然後於理由內說明其憑以認定之證據，使事實與理由兩相一致，
方為合法。倘事實記載及理由說明不相適合，即屬判決理由矛盾
，其判決當然違背法令。又所謂轉讓毒品行為，係指非基於營利
之意圖，而以原價或低於原價，甚或無償，將毒品轉讓給他人之
行為，其交付、收受之雙方，係立於對向關係者而言。如行為人
係一同出資向他人購買毒品，該合資之買方行為人間，並不具有
對向關係，是買受後分取毒品之行為，要與轉讓毒品行為有別，
不能論以轉讓毒品罪。原判決事實欄記載上訴人係「將第二級毒
品安非他命轉讓予簡湖」（見原判決第二頁第三、四行），其理
由說明則謂：「簡湖於原審（按指第一審）更易其陳述，稱與被
告合買安非他命，……則被告辯稱和簡湖一起出錢去買安非他命
等情，尚非不可採」、「就被告與簡湖合買安非他命之情，二人
所陳一致，應堪採信」（見原判決第三頁第五、六、十二行、第
四頁第二行），已有認定事實與理由說明不相適合之判決理由矛
盾違法情形。復謂上訴人與簡湖合買毒品後，分配各取其份之行
為，係屬毒品轉讓行為，論以轉讓第二級毒品罪（見原判決第五
頁第一、二行、第六頁倒數第三行），亦有法則適用不當之違誤
。(二)、證據之取捨及事實之認定，雖屬事實審法院自由判斷之職
權，但此項職權之行使，仍應受經驗法則與論理法則之支配，觀
諸刑事訴訟法第一百五十五條第一項規定自明，是取捨證據、認
定事實倘違經驗法則或論理法則，即難認為適法。又供述證據先
後不一或彼此齟齬時，審理事實之法院應斟酌其他證據，依經驗
法則及論理法則，作合理之比較判斷，定其取捨，並於判決內說
明其理由，非謂被告否認犯重罪，即可以證人翻異附和之證詞為
可採，遽行論處被告較輕之罪刑，復不敘明其理由。原判決採納
上訴人於第一審審理中改稱：「（安非他命）是和簡湖一起出錢
去買，買完後各人拿各人的。有到金陵路的便利商店、統領保齡
球館附近買，夾鏈袋是伊和簡湖去買安非他命時，袋子破掉，臨
時買來裝的」，在原審更審中供稱：「一人出（新台幣，下同）
一千元，他（販賣者）給我們一包，那個東西（安非他命）放在
手中會融化，我們在便利商店買夾鏈袋，就分成兩份，我就分一
半給他（簡湖）」；簡湖在第一審亦翻稱：「我的安非他命是和
甲○○一起向別人買的，向何人買我不知道，是在龍岡、中壢後
火車站、自強路買，有沒有去金陵路買我不知道」、「回來二人
再對分」各等語（見原判決第三頁倒數第一至五行、第四頁倒數
第二至五行），認定其二人確屬出資合買安非他命。微論所述關
於購買安非他命之地點、夾鏈袋之原因及分取毒品處所等各節均
有歧異，所謂安非他命放在手中會融化，買進二千元毒品需買九
十二個以上之夾鏈袋以供分裝，是否符合經驗法則與論理法則？
容有再加慎酌、研求之餘地。又簡湖在警詢時已供稱：「安非他
命係向甲○○以每小包新台幣一千至二千元不等價格購買的，我
都是打她行動電話0000000000（按係0000000
000之誤繕）聯絡，或直接到她租屋處找她」（見偵查卷第十
六頁背面倒數第一行、第十七頁第一行），在偵查中具結後更明
確證稱：「八十八年七月開始向她（按指上訴人）買安（非他命
），都在她的中壢市○○路，後來她搬到普仁路二０五號，也向
她買了一、二次，每次約一千元或二千元，數量一小包，重量未
秤過」、「（問：如何與郭聯絡？）打郭的000000000
0（誤繕情形同上）號行動電話，有時用我的00000000
00號電話，有時用公共電話與她聯絡，她也有打過電話給我」
（見偵查卷第四十一頁背面），參諸卷附上訴人親書載有一千至
二千元之帳單（見偵查卷第十三頁）及其二人間電話聯絡頻仍之
通聯紀錄（見偵查卷第四十七至五十五頁），似若合符節，上訴
人在警詢時且直承：「扣案之夾鏈袋是我所有，用來分裝安非他
命所用，原本是準備（於）綽號『芭樂』賣安非他命給我時，分
裝準備轉賣出去……」（見偵查卷第五頁正面），在偵查中仍為
相同供述（見偵查卷第二十頁背面），在第一審時並坦言上揭帳
單係關於安非他命之紀錄，雖語中仍保留謂：「我自己統計每月
買安非他命花多少錢」（見第一審卷第五十七頁），但與其警詢
所述：「（我目前）無工作，靠朋友接濟維生」、「（帳單）是
我朋友給我錢所（按似為『而』之誤繕）記載所用」（見偵查卷
第十頁背面），顯有矛盾，究竟何者可信？原判決未於理由內說
明其判斷取捨之依據，難謂無判決理由未備之違失，復因攸關公
平正義之維護，原審未遑查明，遽行判決，並有證據調查職責未
盡之違法。(三)、沒收係屬從刑，倘無主刑，即無所附麗。案內扣
押之贓證物品，縱屬違禁物，既與判決所認定之犯罪無關，即不
能於該犯罪諭知之主刑項下，併予宣告沒收無關之違禁物，至檢
察官應否以另案聲請單獨宣告沒收，要屬另外問題，不容混淆。
本件扣案毒品計有三包，其中二包係安非他命，一包為含有嗎啡
及可待因之粉末，有憲兵司令部刑事鑑識中心鑑驗通知書在卷可
稽（見第一審卷第十八頁），起訴書誤認均屬安非他命，請求宣
告沒收，原審雖予查明，竟於轉讓第二級毒品（安非他命）罪之
主刑項下，併將與該犯罪無關之含有嗎啡及可待因粉末之扣案物
品宣告沒收銷燬之，核有法則適用不當之違誤。以上，或為上訴
意旨所指摘，或屬本院得依職權調查之事項，應認原判決仍具有
撤銷發回更審之原因。
據上論結，應依刑事訴訟法第三百九十七條、第四百零一條，判
決如主文。
中    華    民    國  九十五  年    二    月  二十三  日
                      最高法院刑事第八庭
                          審判長法官  張  淳  淙
                                法官  張  春  福
                                法官  呂  丹  玉
                                法官  洪  昌  宏
                                法官  蔡  彩  貞
      本件正本證明與原本無異
                                      書  記  官
中    華    民    國  九十五  年    二    月  二十七  日
                                                      Ｅ


司法院資訊處製作；財團法人民間司法改革基金會備份。
